臺灣臺北地方法院刑事判決　　　　　　　95年度易字第2336號
公　訴　人　臺灣臺北地方法院檢察署檢察官
被　　　告　戊○○
選任辯護人　連鳳翔律師
　　　　　　曾郁智律師
上列被告因詐欺案件，經檢察官提起公訴（95年度偵續字第143
號），本院判決如下：
    主  文
戊○○意圖為自己不法之所有，以詐術使人將本人之物交付，處
有期徒刑壹年。
    事  實
一、戊○○係吉安得實業有限公司（下稱「吉安得公司」）之負
    責人，明知吉安得公司於91年間投標經濟部國營事業委員會
    之（下稱「國營會」）唐榮鐵工廠股份有限公司（下稱「唐
    榮公司」）營建部土建組民營化資產標售案（下稱「唐榮土
    建組資產標售案」）並未得標，而意圖為自己不法之所有，
    於91年12月間某日，向曾銀凰佯稱業已得標，並表明出售或
    與人共同合作使用上開得標之營建牌照。曾銀凰遂告知乙○○關於戊○○找人合作投資唐榮公司土建組資產標售案之事
    。乙○○再找來丙○○與戊○○聯繫商談合作可能時，戊○○向乙○○、丙○○提示吉安得公司投標唐榮公司土建組資
    產案標售案之相關招標與投標資料，以此詐術，使乙○○、
    丙○○2人均陷於錯誤，以為吉安得公司已經得標並取得營
    建牌照權利，而於92年1月2日，由乙○○與戊○○簽訂投資
    合作承諾書，並由丙○○與戊○○簽訂投資協議書，再由丙○○簽發發票日為92年1月11日，附款人為日盛國際商業銀
    行（下稱「日盛銀行」）北桃園分行，支票號碼CC0000000
    號，金額新臺幣（下同）500萬元之定金支票1紙，交付戊○○，嗣後遲無進度，乃發現吉安得公司並未取得上開標案，
    而戊○○業已將上開支票兌現，拒不還款，乙○○、丙○○
    2 人始知受騙。
二、案經乙○○、丙○○訴請，及臺北市政府警察局信義分局移
    送臺灣臺北地方法院檢察署檢察官偵查起訴。
    理  由
一、被告、檢察官對於以下本院作為得心證依據之各項證據資料
    ，均不爭執證據能力，本院審酌各項證據依作成時之狀況，
    並無不適當之情事，依刑事訴訟法第159條之5規定，均得作
    為證據。
二、訊據被告戊○○固自承確有與乙○○簽訂投資合作承諾書，
    及與丙○○簽訂投資協議書，並收受由丙○○簽發面額500
    萬元之定金支票1紙等事實，惟矢口否認有何公訴意旨所指
    之詐欺犯行，辯稱我們公司當初參與唐榮公司土建組這個案
    子，前前後後總共參加二次，每次去參加的時候都是跟唐榮
    公司有開會協議，並不是單純價格標，而是協議標，因為唐
    榮公司在民營化的時候有很多附帶條件，所以雙方面要經過
    多次的協商，我跟丙○○認識是乙○○與曾銀凰介紹的，當
    初我們公司進行這個標案，我們公司並不是主動去找丙○○
    與曾銀凰，是曾銀凰主動來找我的，透過曾銀凰的介紹我第
    一次跟丙○○認識，他說他們公司財力很雄厚，我們吉安得
    公司如果要單獨經營這個案子，財力可能不足，所以當場我
    就把我們公司關於這個標案的資料交給丙○○，他說他要去
    查詢，隔了大概一個星期，也是曾銀凰來約我說丙○○還要
    跟我見面，見面的時候，丙○○說他透過立法院的關係，去
    問清楚這個案子，確實無誤，當場他就開出五百萬元的支票
    ，而且我那時候沒有準備，我跟丙○○的投資協議書，是當
    場由曾銀凰寫的，他也一直慫恿我說丙○○財力雄厚與他配
    合沒有問題，我也是考量這個案子如果繼續營經下去的時候
    ，確實需要一筆資金，我就答應他，關於說唐榮公司廢標的
    事情，是我跟他簽完協議書之後，再請甲○○律師發函的，
    唐榮公司函廢標的事情也是我主動告訴丙○○，當初簽投資
    協議書的時候，當場有乙○○、丙○○、曾銀凰我在場，在
    簽的時候，大家都知道案子在進行中，丙○○也有透過立法
    院詢問過，如果是說這個案子已經得標，我們就不是簽投資
    協議書，而且事後我請甲○○律師發函給國營會，唐榮公司
    的回答是建議廢標，事後丙○○還帶著我去立法院陳情，所
    以從頭到尾他都知道這個案子的進行狀況，我並沒有欺騙他
    等語。經查：（一）被告所聲請傳喚之證人甲○○固於本院
    審理中證稱，當天開標結束，承辦單位並沒有表示說得標或
    不得標，也就是沒有做決標的決定，要丁○○回去，看能否
    再就標價作調整，然後用書面陳報等語，及在92年的1月，
    丁○○跟戊○○再到我的事務所，要我為他寫一封函件給國
    營會，查詢唐榮公司的標案是否已經決定由吉安得公司承接
    等語，有本院審判筆錄可查，並核與丁○○於檢察官偵查中
    所陳稱91年8月22日當天在會議中，當天要我回去等消息，
    並沒有宣布廢標等語（見95年5月23日偵查筆錄，附在95年
    度偵續字第143號偵查卷宗第116頁至第119頁），已足認定
    本件於開標當日，並未決標，更未宣布何人得標等節，為不
    爭之事實；（二）更何況證人甲○○於本院審理中自承如何
    調整（價格）的部分我沒有聽得很清楚等語，且丁○○係被
    告公司之人員，其利害關係較深，亦難遽採為對被告有利之
    認定，且證人李嘉利、王建澎、詹平和等人各經檢察官實施
    隔訊問結果，均答稱被告公司於開標當天有派丁○○在場，
    會議紀錄有寫，預估底價跟投標價格差距太大，還要唐榮公
    司賠3億多，所以建議廢標，經濟部有正式發文吉安得公說
    標售不成等語（分見95年5月16日偵查筆錄，附在95年度偵
    續字第143號偵查卷宗第102頁至第105頁，95年6月13日偵查
    筆錄，附在同偵查卷宗第128頁至第130頁，95年9月22 日偵
    查筆錄，附在同偵查卷宗第151頁至第160頁），不僅各該證
    人之證詞，均互核相符，且有該標案第二次公開徵求投資最
    終報價啟封及初評會議紀錄、會議出席名冊（附在94年度偵
    續字第143號偵查卷宗第107頁）、唐榮公司北部廠部民營化
    事務綜合小組第六次小組會議紀錄（報請上級機關建議廢標
    ，附在94年度偵續字第110頁）、唐榮公司91年8月27日唐董
    財字第910004585號函（建議該標案廢標，附在94年度偵續
    字第111頁至第113頁），以及國營會91年9月3日經國四字第
    09100142120號（函覆唐榮公司同意該標案廢標），足以認
    定會議結果係建議廢標，僅待會議後簽報上層而已，被告對
    於此自應知之甚明；（三）吉安得公司既未得標，被告復向
    乙○○、丙○○2人佯稱唐榮公司土建組資產標售案已經得
    標，需邀集資金投資等節，分據乙○○、丙○○於檢察官偵
    查中訊問明確（分見95年5月12日偵查筆錄，附在95年度偵
    續字第143號偵查卷宗第92、93頁，及95年5月23日偵查筆錄
    ，附在同偵查卷宗第116頁至第119頁），並有被告與乙○○
    簽訂投資合作承諾書（附在93年度他字第9155號偵查卷宗第
    4頁至第6頁），及與丙○○簽訂投資協議書（附在94年度偵
    字第5697號偵查卷宗第53頁至第56頁），並收受由丙○○簽
    發面額500萬元定金支票1紙（附在94年度偵字第5697頁偵查
    卷宗第57頁）等事實，被告既自承本件標售案廢標，告訴人
    不可能拿500萬元換3億等事實，自應將告訴人之投資款項返
    還，惟被告卻將告訴人所交付金錢花用殆盡，迄未償還，更
    足認定被告確有詐欺之犯行。本件事證明確，被告犯行洵堪
    認定，應予依法論科。
三、按刑法於94年1月7日修正、94年2月2日公布，並於95年7 月
    1日施行，而行為後法律有變更者，適用行為時之法律。但
    行為後之法律有利於行為人者，適用最有利於行為人之法律
    ，刑法第2條第1項定有明文。經核，刑法施行法第1條之1規
    定，中華民國94年1月7日刑法修正施行後，刑法分則編所定
    罰金之貨幣單位為新臺幣；94年1月7日刑法修正時，刑法分
    則編未修正之條文定有罰金者，自94年1月7日刑法修正後，
    就其所定數額提高為30倍，但72年6月26日至94年1月7日新
    增或修正之條文，就其所定數額提高為3倍。又刑法第33條
    關於罰金數額之規定，由銀元1元以上，修正為新臺幣1千元
    以上。修正後有關法定刑罰金數額之規定，並無利於修正前
    之規定。是以，綜上各修正內容，比較刑法修正前後規定結
    果，修正後之刑法規定未較修正前規定有利於被告，乃依修
    正前刑法第339條第1項詐欺取財罪論處。
四、核被告所為，向他人詐稱已標得資產標售案，以此詐術使他
    人陷於錯誤，而誤為交付投資款之行為，係犯刑法第339 條
    第1項之詐欺取財罪。爰審酌被告以國營公司資產標售案向
    他人詐欺之犯行，擾亂社會秩序，及其詐欺行為對被害人造
    成損失之數額及程度，及迄未對被害人之損害加以補償，縱
    令其損害擴大，犯罪後一再推諉，檢察官求處有期徒刑1年
    ，可稱允當等一切情狀，量處如主文所示之刑，以示懲儆。
據上論斷，應依刑事訴訟法第299條第1項前段，刑法第2條第1項
前段，修正前刑法第339條第1項，刑法施行法第1條之1第1項、
第2項，判決如主文。
本案經檢察官江貞諭到庭執行職務。
中　　華　　民　　國　　96　　年　　3　　月　　28　　日
                        臺灣臺北地方法院刑事第五庭
                            審判長法  官   黃程暉
                                  法  官   李桂英
                                  法  官   林庚棟
上正本證明與原本無異。
如不服本判決，應於判決送達後10日內向本院提出上訴狀（應抄
附繕本）。告訴人或被害人如對於本判決不服者，應具備理由請
求檢察官上訴，其上訴期間之計算係以檢察官收受判決正本之日
期為準。
                                  書記官   彭雅慧
中　　華　　民　　國　　96　　年　　3　　月　 30　　日
附錄本案論罪科刑法條：
刑法第三百三十九條：
意圖為自己或第三人不法之所有，以詐術使人將本人或第三人之
物交付者，處五年以下有期徒刑、拘役或科或併科一千元以下罰
金。
以前項方法得財產上不法之益或使第三人得之者，亦同。
前二項之未遂犯罰之。
